臺灣苗栗地方法院民事簡易判決　　　　100年度苗簡字第395號
原　　　告　鼎雄資產管理有限公司
法定代理人　賴宥寧
訴訟代理人　葉豪聖
被　　　告　范卉鈴
　　　　　　陳明勳
上二人共同
訴訟代理人　陳義庠
上列當事人間請求返還消費借貸款事件，本院於民國100 年11月
25日言詞辯論終結，判決如下：
    主  文
被告范卉鈴應給付原告新臺幣參拾貳萬玖仟伍佰玖拾壹元，及其
中新臺幣壹拾伍萬柒仟佰玖拾伍元自民國一００年三月十八日
起至清償日止，按年息百分之十九點七一計算之利息。
原告其餘之訴駁回。
訴訟費用新臺幣參仟伍佰參拾元整由被告范卉鈴負擔二分之一，
餘由原告負擔。
本判決原告勝訴部分得假執行。
    事實及理由
一、被告經合法通知均未於最後言詞辯論期日到場，核均無民事
    訴訟法第386 條所列各款情形，爰依原告之聲請，由其一造
    辯論而為判決。
二、原告起訴主張：被告范卉鈴於民國92年間向訴外人中華商業
    銀行股份有限公司（以下簡稱中華商業銀行）請領信用卡使
    用，並邀同被告陳明勳辦理附卡，依約被告得於特約商店持
    卡記帳消費，但應於翌月繳款截止日前清償，並約定如有停
    止付款或拒絕承兌或付款者，或任何一宗債務不依約清償本
    金或給付者等情形，債務視為全部到期，且被告等人就使用
    系爭信用卡所生之債務，應負連帶清償責任。詎被告范卉鈴
    持上開信用卡消費，迄94年8 月30日止尚積欠本金、利息及
    其他費用共計新臺幣（下同）157,395 元未給付。中華商業
    銀行嗣於94年8 月30日將上開債權讓與訴外人富全國際資產
    管理股份有限公司，富全國際資產管理股份有限公司復於10
    0 年3 月18日將前揭債權讓與原告，原告並依民法第297 條
    第1 項之規定，以存證信函通知被告等人。為此爰依消費借
    貸及債權讓與之法律關係請求被告清償等語。並聲明：被告
    應連帶給付原告329,591 元，及其中157,395 元自100 年3
    月18日起至清償日止，按年息百分之19.71 計算之利息。
三、被告方面：
（一）被告范卉鈴則以：系爭信用卡為其簽名申請，惟從未以被
      告陳明勳名義聲請過附卡，目前無能力清償等語置辯。並
      聲明：原告之訴駁回。
（二）被告陳明勳則以：其從未同意或簽署申請系爭信用卡附卡
      ，亦未持該附卡消費或借貸，原告請求其連帶給付為無理
      由等語置辯。並聲明：原告之訴駁回。
四、原告主張被告范卉鈴於92年間向訴外人中華商業銀行股份有
    限公司請領信用卡使用，依約被告得於特約商店持卡記帳消
    費，但應於翌月繳款截止日前清償，並約定如有停止付款或
    拒絕承兌或付款者，或任何一宗債務不依約清償本金或給付
    者等情形，債務視為全部到期。被告范卉鈴持上開信用卡消
    費，迄94年8 月30日止，積欠本金、利息及其他費用共計15
    7,395 元未給付。中華商業銀行嗣於94年8 月30日將上開債
    權讓與訴外人富全國際資產管理股份有限公司，富全國際資
    產管理股份有限公司復於100 年3 月18日將前揭債權讓與原
    告，原告並依民法第297 條第1 項之規定，以存證信函通知
    被告等人之事實，業據其提出與所述相符之債權讓與證明書
    、信用卡申請書暨約定條款、被告戶籍謄本、存證信函暨掛
    號郵件收件回執（詳本院100 年度司促字第4876號支付命令
    卷宗）等件為證，且為被告范卉鈴所不爭執，堪認原告之主
    張為真實。
五、按稱消費借貸者，謂當事人一方移轉金錢或其他代替物之所
    有權於他方，而約定他方以種類、品質、數量相同之物返還
    之契約，民法第474 條第1 項定有明文。本件原告主張被告
    范卉鈴有消費借貸款未依約清償，既如前述，則依上開規定
    ，被告范卉鈴自應負清償之責。
六、次按當事人主張有利於己之事實者，就其事實有舉證之責任
    ，民事訴訟法第277 條前段定有明文。本件原告主張被告陳
    明勳為系爭信用卡之附卡持有人，對正卡持卡人即被告范卉
    鈴使用系爭信用卡所生之債務，應負連帶清償責任等情，既
    為被告所否認，並以前揭情詞置辯，則依前開規定，原告就
    其主張之前開事實，自應負舉證證明之責。經查，原告對被
    告陳明勳所辯其從未同意或簽署申請系爭信用卡附卡等語，
    並未為爭執，且原告就系爭信用卡之附卡確為被告陳明勳所
    申請使用之事實，亦迄未舉證證明，則依首開規定，原告上
    開主張，自屬無可採。是原告請求被告陳明勳應對被告范卉
    鈴之簽帳消費款項負連帶清償之責，自屬無據。
七、另本院審酌系爭信用卡申請書上申請人（即正卡持有人）與
    附卡申請人簽章欄，未就「連帶保證人」或「連帶債務人」
    等重要文字為註記，且系爭信用卡約定條款，亦無附卡持有
    人須負連帶責任之約定條款（詳本院100 年度司促字第4876
    號支付命令卷宗），是原告主張系爭信用卡之附卡持有人就
    正卡持卡人使用系爭信用卡所生之債務，應負連帶清償責任
    云云，已屬乏據。況且，信用卡乃兼具授信功能之支付工具
    ，因持卡人使用現金消費不便，遂向銀行申請信用卡，約定
    持卡人憑卡於特約商店記帳消費後，委託銀行先為給付，持
    卡人再於約定期限內清償銀行代墊款項，消費者與銀行間之
    法律關係乃屬委任契約與消費借貸之混合契約。職是，信用
    卡之主要功能，乃在於代替現金之支付，連帶保證或連帶清
    償並非其附屬功能與需求。徵以發卡銀行於核發信用卡時，
    尚得對申請人之財力狀況為徵信調查，復決定核發與否，自
    可控制其發卡後未受清償機率之風險，惟金融機構降低核發
    信用卡之門檻，使正卡持卡人得為經發卡銀行准許之第三人
    申辦附屬信用卡，雖可刺激消費，亦增加債務恐成呆帳之風
    險，惟其以高循環利息之條件，彌補系爭風險實現所造成之
    損失，猶令正、附卡持卡人互相負連帶清償責任，顯有違反
    誠信原則之虞；徵以金融機構一般皆具有高度之徵信能力，
    於核發信用卡金額額度之前，僅就正卡持卡人之職業、收入
    、資產等財力背景為衡量，資以判斷可承擔風險之範圍，並
    依持卡人繳款能力為信用卡額度之核可、調升及減低，卻未
    對附卡持卡人為相同之徵信評量，是發卡銀行核發信用卡與
    否之判斷所繫，僅在正卡持卡人之債信能力，在此範圍內之
    授信即已獲得相當之擔保。準此，發卡銀行使附卡持卡人連
    帶負擔正卡持卡人之信用卡債務，顯已將其應承擔之交易風
    險轉嫁予附卡持卡人。此外，衡諸社會上一般附卡持卡人多
    為經濟上之弱者，正卡持卡人多將附卡視為對經濟能力較弱
    親屬之贈與，則附卡持卡人對於信用卡契約責任是否均能充
    分了解，並有對正卡持卡人之信用卡債務負連帶清償責任之
    預期心理，非無疑義，是非得與一般連帶保證之情形同視。
    又觀諸正卡持卡人調高額度時，僅須與發卡銀行達成合意即
    為已足，並無附卡持卡人置喙之餘地，而正、附卡信用卡帳
    單亦僅寄送至正卡持卡人處，附卡持卡人無從隨時知悉正卡
    持卡人之消費狀況，且正卡持卡人得隨時終止附卡持卡人之
    使用，然附卡持卡人則無對等之權利，卻須承擔難以預期之
    風險，而對正卡持卡人之信用卡債務負連帶清償責任等情，
    洵難謂非加重附卡持卡人之責任。是本件縱有附卡持有人負
    連帶責任之規定，亦有違誠信原則，復不當加重附卡持卡人
    之責任，對消費者顯失公平，而為無效之約定條款。是本件
    系爭信用卡之附卡縱係被告陳明勳所申請使用，依上開說明
    ，原告請求被告陳明勳應對被告范卉鈴之簽帳消費款項負連
    帶清償之責，亦屬無據，附此敘明。
八、從而，原告依消費借貸及債權讓與之法律關係，請求被告范
    卉鈴給付如主文第1 項所示之消費款及利息，為有理由，應
    予准許。逾此範圍之請求，為無理由，應予駁回。
九、本件係關於財產權之訴訟其標的金額在500,000 元以下之簡
    易訴訟程序，本院為被告敗訴之判決，應依民事訴訟法第38
    9 條第1 項第3 款規定，依職權宣告假執行。
十、訴訟費用負擔之依據：民事訴訟法第79條。
中    華    民    國  100     年    12    月    6     日
              苗栗簡易庭法  官  王萬金
以上正本係照原本作成
如對本判決上訴，須於判決送達後20日內向本院提出上訴狀。
如委任律師提起上訴者，應一併繳納上訴審裁判費。
                        書記官  劉麗美
中    華    民    國  100     年    12    月    6     日